【裁判字號】    95,交上訴,71
【裁判日期】    950731
【裁判案由】    公共危險等
【裁判全文】
臺灣高等法院刑事判決                95年度交上訴字第71號
上  訴  人
即  被  告  乙○○
選任辯護人  林重宏律師
上列上訴人因公共危險等案件，不服臺灣臺北地方法院95年度交
訴字第5號，中華民國95年5月16日第一審判決（起訴案號：臺灣
臺北地方法院檢察署94年度偵字第20986號、第22043號），提起
上訴，本院判決如下：
    主  文
原判決撤銷。
乙○○因過失傷害人，處有期徒刑貳月。又駕駛動力交通工具肇
事，致人受傷而逃逸，累犯，處有期徒刑玖月。應執行有期徒刑
拾月。
    事  實
一、乙○○曾因毒品危害防制條例案件，經臺灣板橋地方法院判
    處有期徒刑4月，於93年3月5日執行完畢；於民國94年6月19
    日凌晨0時45分許，自台北市○○區○○路3段227號前路邊
    ，駕駛車號HY-2565號之自用小客車欲起步駛入車道，乙○
    ○本應注意汽車起步前應顯示方向燈，注意前後左右有無障
    礙或車輛行人，並應讓行進中之車輛行人優先通行，而依當
    時情形又無不能注意之情事，竟仍疏於注意，而未注意其左
    側有無車輛，並讓行進中之車輛優先通行，即貿然駛入車道
    ，適斯時有甲○○所駕駛之車號GRL-091號重型機車，恰自
    乙○○上開車輛之左側駛過，導致甲○○上開機車右側腳踏
    板處遭乙○○前揭車輛左側撞及，甲○○並因而人車倒地，
    並受有右側股骨頸骨折、右肘及右膝擦傷等傷害。乙○○肇
    事後並未下車僅在駕駛座車窗略為觀看甲○○，乙○○明知
    自己駕車肇事致他人受傷，惟恐負擔肇事責任，未對受傷之
    甲○○採取必要之救護措施，反另基於肇事逃逸之犯意，旋
    即駕車逃逸，嗣經路人記下車牌號碼而報警循線查獲。
二、案經甲○○訴由台北市政府警察局文山第二分局報告臺灣臺
    北地方法院檢察署檢察官偵查起訴。
    理  由
一、按被告以外之人於審判外之言詞或書面陳述，除法律有規定
    者外，不得作為證據。又被告以外之人於審判外之陳述，經
    當事人於審判程序同意作為證據，法院審酌該言詞陳述或書
    面陳述作成時之情況，認為適當者，亦得為證據。當事人、
    代理人或辯護人於法院調查證據時，知有第159條第1項不得
    為證據之情形，而未於言詞辯論終結前聲明異議者，視為有
    前項之同意，刑事訴訟法第159條第1項及第159條之5分別定
    有明文。查被告乙○○及其選任辯護人對於告訴人甲○○於
    警詢、偵查時之陳述，在本院審理程序中，就證據能力一節
    均表示無意見，且未於本案言語辯論終結前聲明異議，本院
    審酌上開告訴人甲○○於警詢、偵查時之陳述係其親身經歷
    之事實所為者，依其陳述作成時之情況，並不無適當之情形
    ，自均得為證據，合先敘明。
二、訊據被告乙○○於本院審理中經坦承在前揭時、地駕駛系爭
    自用小客車肇事致告訴人甲○○受傷，並未對受傷之甲○○
    採取必要之救護措施，反而旋即駕車逃逸等情（本院卷第23
    、24、52至54頁），雖曾辯稱不確定告訴人甲○○有無受傷
    云云，惟查：
  (一)告訴人甲○○於上揭時、地，遭被告所駕駛之上開自用小客
    車撞及而跌倒，而受有右側股骨頸骨折、右肘及右膝擦傷等
    傷害後，被告並未下車查看，僅在駕駛座車窗略為觀看後，
    逕行將車駛離肇事地點等情，業據證人即告訴人甲○○於警
    詢、偵查、原審及本院審理時結證綦詳（94年度偵字第2098
    6號卷第9、74頁，原審卷第第39、40頁，本院卷第54、55頁
    ），證人即告訴人甲○○於原審及本院審理時明確證稱：伊
    於94年6月19日騎乘機車，車速差不多20、不到30，靠路邊
    最外側車道，行經台北市○○路○段227號前，被告車子停在
    路邊，車頭有稍微往左邊移動，車頭轉了一點點，大燈、方
    向燈都沒有開，然後伊車子剛騎到他的車旁邊，他就突然衝
    過來，他車子左邊前面的輪胎撞到伊右腳的機車踏板，他撞
    到伊的大腿，大腿有骨折、裂開，伊被撞到之後，伊的車往
    左邊滑倒，有刮地，伊人往前被拋出去離伊的機車約一、二
    公尺，碰撞聲很大，駕駛座的車窗本來就沒有關，他探頭看
    伊，伊有看到他的臉。被告事後到伊家說，當時他與他太太
    用手機在吵架。他探頭看伊之後就倒車再加速離去。當時伊
    倒在地上，無法動，未看到被告的車牌號；發生車禍時，有
    三、四人站在路邊，他們用台語說「撞到還要走」，應該是
    那三、四個人報警，車號那三、四個當場告訴伊的，後來警
    察來他們也有告訴警察等語（原審卷第39、40頁，本院卷第
    53頁反面、第54頁）。又告訴人甲○○因本件交通事故受有
    右側股骨頸骨折、右肘及右膝擦傷等傷害，亦有臺北市立萬
    芳醫院開立之甲種診斷證明書一紙附卷可憑（見94年度偵字
    第20986號偵查卷第24頁）。
  (二)本件告訴人甲○○騎乘之機車遭撞後，右側車身內凹，右側
    車殼掉落，有告訴人機車受損照片可稽（見94年度偵字第20
    98 6號偵查卷第37、85及86頁）；再機車倒地之刮地痕呈現
    往左偏3.6公尺，亦有事故現場圖可證（見94年度偵字第209
    86號偵查卷第26頁）；均足以證明告訴人騎乘之機車確實是
    受到被告乙○○正駕駛停於路邊之該自小客車駛出時所撞擊
    ，至為明確。
  (三)本件肇事原因係因被告駕車起駛前未讓行進中車輛優先通行
    ，此有台北市車輛行車事故鑑定委員會鑑定意見書在卷（參
    94年度偵字第20986號偵查卷第88及89頁）可徵；被告駕車
    起駛前無不能注意之情事，竟疏未注意，未讓行進中車輛優
    先通行，冒然行車，致撞及告訴人騎乘的機車，而致生本件
    交通事故，其顯有過失甚明。又告訴人係因本件交通事故致
    受有上開傷害，是其所受之上開傷害與被告之過失行為間，
    具有相當因果關係，被告自應就其過失行為負責，因此，本
    件被告過失傷害犯行，堪予認定。
  (四)至於被告乙○○於原審中所舉之證人王碧鳳於本院審理時證
    稱：並沒有看到事發經過；另被告所舉之證人程俊達雖然證
    述機車是在距離自小客車十幾公尺處就煞車、甩尾，有很大
    的煞車聲；既有很大的煞車聲，衡情，現場當留有煞車痕，
    惟現場圖上完全沒有煞車痕；是被告所舉之證人王碧鳳及程
    俊達均不足為被告有利的認定。
  (五)又按駕駛動力交通工具肇事，致人死傷而逃逸者，即成立刑
    法第185條之4之肇事遺棄罪，本條之立法目的在促使駕駛人
    於肇事後能對被害人即時救護，以減少死傷。因此，駕駛人
    駕駛動力交通工具與人發生車禍，即應下車查看，並為必要
    之處理，此亦為道路交通管理處罰條例第62條第1項所明定
    。但查，本件被告與告訴人發生車禍致告訴人受傷後並未下
    車，且依肇事當時之情節，告訴人甲○○被撞擊後，其機車
    往左邊滑倒，告訴人身體往前被拋出去離其機車約一、二公
    尺，告訴人機車撞擊及機車刮地聲響極大，告訴人甲○○當
    時必當確已有受傷，而被告乙○○之駕駛座的車窗並未關閉
    ，自有聽聞，抑且，被告乙○○且有探頭觀看告訴人甲○○
    肇事後人車滑倒之情景，其對告訴人受傷倒地不起之情況，
    必當親眼目睹知之甚詳，亦即被告乙○○主觀上對其肇事致
    告訴人甲○○受有傷害等情，必已知悉且可確定，其反而未
    對受傷之甲○○採取必要之救護措施，卻旋即駕車逃逸，其
    有肇事致人受傷害而逃逸之故意與行為亦至為確定。
  (六)綜上各情，本件被告乙○○駕駛自小客因疏於注意肇事致告
    訴人甲○○受傷，其非但未下車進行救助，反而立即駕車逃
    離現場，從而，其過失傷害及肇事致人受傷而逃逸之犯行，
    事證明確，洵堪認定，應予依法論處。
三、核被告乙○○所為，係犯刑法第284條第1項前段之過失傷害
    罪、第185條之4之肇事逃逸罪。被告所犯上開二罪，一為過
    失犯，一為故意犯，其行為互異，應予分論併罰；被告前因
    毒品危害防制條例案件，經臺灣板橋地方法院判處有期徒刑
    4月確定，於93年3月5日執行完畢等情，有本院被告全國前
    案紀錄表在卷可稽，其受有期徒刑之執行完畢，5年內再犯
    本件有期徒刑以上之罪，依修正前之刑法第47條規定，本應
    就所犯上開二罪均論以累犯，惟刑法於於94年2月2日修正，
    95年7月1日施行，按行為後法律有變更者，適用行為時之法
    律；須行為後之法律有利於行為人者，始適用最有利於行為
    人之法律，刑法第2條第1項定有明文。查本件被告乙○○所
    犯過失傷害犯行部分，依修正後刑法第47條第1項規定，已
    不構成累犯，被告行為後法律變更，經比較新舊結果，此部
    分以修正後之刑法對被告較有利，應依刑法第2條第1項但書
    規定，應適用修正後之刑法，認為被告犯過失傷害犯行部分
    ，不構成累犯，至於被告乙○○所犯肇事事逃逸犯行部分，
    修正前後刑法關於累犯之規定並無不同，依第2條第1項前段
    ，仍適用行為時之修正前刑法第47條規定論以累犯。
四、原審認被告罪證明確，予以論罪科刑，固非無見，惟查：(一)
    被告乙○○所犯過失傷害犯行部分，因修正後刑法規定，不
    構成累犯，原審未及比較舊法，仍論以累犯，尚有未洽。(二)
    原審就被告乙○○所犯肇事逃逸犯行部分，認為對於告訴人
    受傷主觀上仍存有不確定認知之故意，事實之認定與卷內事
    證不符，亦有未洽。被告乙○○上訴意旨雖無可採，惟原審
    判決既有如上述瑕疵，自應由本院予以撤銷改判，爰審酌本
    件交通事故之發生，被告之過失程度，告訴人所受之傷害情
    形，被告犯後於本院審理中知所悔悟，並自白認罪，復與告
    訴人達成達成民事和解賠償損害等各項情狀，分別量處如主
    文第二項所示之刑，並依行為時（即修正前）第51條第5款
    之規定（比較修正後刑法第51條第5款之規定，對被告亦不
    利），酌定其應執行之刑。
據上論斷，應依刑事訴訟法第369條第1項前段、第364條、第299
條第1項前段，刑法第284條第1項前段、第185條之4、刑法第2條
前後段、修正前第47條、修正後47條第1項、修正前第51條第5款
、罰金罰鍰提高標準條例第1條前段，判決如主文。
本案經檢察官林慶宗到庭執行職務。
中    華    民    國    95    年    7     月    31    日
                  交通法庭審判長法  官  宋  祺
                                法  官  陳憲裕
                                法  官  蔡明宏
以上正本證明與原本無異。
肇事逃逸罪部分如不服本判決應於收受送達後十日內向本院提出
上訴書狀，其未敘述上訴之理由者並得於提起上訴後十日內向本
院補提理由書（均須按他造當事人之人數附繕本）。
過失傷害罪不得上訴。
                                書記官  陳建邦
中    華    民    國    95    年    7     月    31    日
附錄：本案論罪科刑法條全文
刑法第284條
因過失傷害人者，處 6 月以下有期徒刑、拘役或 5 百元以下罰
金，致重傷者，處1年以下有期徒刑、拘役或5百元以下罰金。
從事業務之人，因業務上之過失傷害人者，處 1 年以下有期徒刑
、拘役或1 千元以下罰金，致重傷者，處 3 年以下有期徒刑、
拘役或2千元以下罰金。
刑法第185條之4
駕駛動力交通工具肇事，致人死傷而逃逸者，處 6 月以上 5 年
以下有期徒刑。


司法院資訊處製作；財團法人民間司法改革基金會備份。
